【裁判字號】    97,訴,2018
【裁判日期】    980227
【裁判案由】    殺人未遂
【裁判全文】
臺灣臺北地方法院刑事判決              97年度訴字第2018號
公  訴  人  臺灣臺北地方法院檢察署檢察官
被      告  乙○○
指定辯護人  本院公設辯護人丁○○
上列被告因殺人案件，經檢察官提起公訴（97年度偵字第21313
號），本院判決如下：
      主  文
乙○○傷害人之身體，處有期徒刑肆月，如易科罰金，以新臺幣
壹仟元折算壹日。
      事  實
一、乙○○與丙○○為同住臺北縣新店市○○路43巷4號6樓房客
    ，兩人於民國97年9月16日晚間9時許，在上址因租屋處公共
    設施之使用發生口角，乙○○竟基於傷害犯意，持玻璃瓶2
    個、陶缽1個，敲打丙○○頭部，致其頭面與左肩多處挫裂
    傷、兩手指擦傷，經丙○○呼喊鄰人報警，警員於同日晚間
    9時50分許到場，並扣得破碎之上開玻璃瓶與陶缽，始查悉
    前情。
二、案經丙○○訴由臺北縣警察局新店分局報請臺灣臺北地方法
    院檢察署檢察官偵查起訴。
      理  由
壹、證據能力：
    財團法人天主教耕莘醫院（下稱耕莘醫院）診斷證明書、同
    院97年12月23日耕醫病歷字第0970005987號函、病歷，均係
    被告以外之人於審判外之書面陳述，惟當事人未於言詞辯論
    終結前聲明異議，且本院審酌該等均係醫師視診告訴人丙○
    ○傷勢所記載，適為本案證據，依刑事訴訟法第159條之5第
    2項規定，應具證據能力。至其餘憑以認定本案犯罪事實之
    非供述證據（詳後述），亦查無違反法定程序取得之情，依
    刑事訴訟法第158條之4規定反面解釋，應具證據能力。
貳、實體部分：
一、訊據被告乙○○坦認持玻璃瓶2個、陶缽1個敲打告訴人頭部
    致其受傷（本院卷第15頁背面-16頁），惟堅詞否認有何殺
    人犯行，辯稱：伊僅欲打昏告訴人，2支玻璃瓶各打1下，並
    無致其於死之意等語。經查：
(一)被告於上開時地持玻璃瓶、陶缽敲打告訴人頭部致其受有前揭
  傷勢一情，除據被告於本院準備、審理程序供明，復經告訴人
  於本院審理時證述：伊洗完拖把後，被告說伊把髒水弄到洗衣
  機，一轉身，被告就用1個玻璃瓶打過來，酒瓶打碎後，被告
  又拿另1個酒瓶打，伊往自己房間跑，正要掏鑰匙開房門時，
  被告就拿1個陶缽往伊頭上砸，被告攻擊部位係頭部，手指及
  左肩傷勢應該是被陶缽、酒瓶碎片刮傷（本院卷第43、40頁）
  暨診斷證明書、告訴人傷勢照片附卷為證，復有破碎之上開玻
  璃瓶與陶缽扣按可佐，是此部分事實，應堪認定。
(二)按殺人未遂與傷害之區別，本視加害人有無殺意為斷，被害人
  受傷程度、受傷處所是否為致命部位及傷痕多寡、輕重如何，
  僅足供認定有無殺意之參考，究不能據為區別殺人未遂與傷害
  之絕對標準，故不能僅因被害人受傷位置係屬人體要害，即認
  定行為人有殺人犯意，是行為人主觀犯意，應通盤審酌行為時
  一切客觀環境及其他具體情形，如：行為人與被害人之關係、
  仇隙，是否足以引發殺人動機，攻擊時之力道是否猛烈足以使
  人斃命，被害人所受傷勢，攻擊後之後續動作是否意在取人性
  命等予以綜合判斷（最高法院18年上字第1309號判例、94年度
  臺上字第6857號判決參照）。查：
1.被告與告訴人除因使用租屋處公共設施偶生口角外，實無深仇
  大怨，此經告訴人於本院審理時證述屬實（本院卷第40頁背面
  ），案發當日純因被告認告訴人故潑拖把髒水至洗衣機，乃憤
  而萌傷害犯意持玻璃瓶、陶缽敲打告訴人，衡諸常情，一般家
  居住處容備有水果刀、菜刀或螺絲起子等質地堅硬之器械，倘
  被告確欲置告訴人於死地，理應順手持可供殺人之上開器械攻
  擊告訴人，詎被告僅以表面圓滑、質地非如器械堅硬之玻璃瓶
  、陶缽敲打，顯見被告僅係一時怒火難抑，突萌教訓毆打之意
  ，是難僅憑被告攻擊告訴人頭部，遽認其有殺人犯意。
2.告訴人於97年9月16日晚間至耕莘醫院急診時，主訴頭部、左
  肩、兩手疼痛，體檢後發現頭前有兩處挫裂傷，一右約為3×0
  .3 平方公分頭皮裂傷，一左為1.5×0.3平方公分頭皮裂傷，
  頭後則有一挫裂傷約為1.5×0.3平方公分頭皮裂傷，左肩亦有
  一1.5×0.3平方公分皮膚挫裂傷，兩手與多手指有很多小皮膚
  挫擦傷（呈點狀散樣分佈）。頭與胸肩X光檢查皆無異狀發現
  。再經急診室6小時的監測處置、神經反應、體溫、脈搏、心
  跳、血壓、呼吸皆持續正常範圍，遂於次日（9月17日）上午6
  時15分離院轉外科門診追蹤複查，有該院97年12月23日耕醫病
  歷字第0970005987號函檢附病歷資料在卷可稽（本院卷第22-2
  9頁），是告訴人頭部所受僅為3處面積不大之淺表層傷勢，到
  院時猶能主訴何處疼痛，足認意識尚係清楚，傷勢並非嚴重，
  而無致命危險，是被告應僅具傷害身體之犯意，要難單憑告訴
  人受傷位置適屬人體要害之頭部，率認被告有殺人犯意；況自
  被告敲打告訴人迄告訴人呼喊鄰居為其報警乃至警員到達現場
  ，告訴人前後與被告對峙長達50分鐘未曾倒下，尚能阻擋被告
  以俟警員到場，嗣由己開門並向警員指明被告係施暴者一情，
  此經被告供承：告訴人擋住鐵門不讓伊出去等語，核與告訴人
  所證：被告又拿陶缽往伊頭上砸，伊就跑到外面，一邊叫對面
  鄰居幫伊叫警察，警察來了，伊打開大門，警察來時，伊跟警
  察說在裡面的被告打伊（本院卷第40、41頁背面），暨到場警
  員甲○○結證：我們先到的2位同仁到6樓，當時門是鎖住的，
  經過勸說，告訴人才打開門，告訴人開門後，被告就走進房間
  將門鎖起來，到現場時已知施暴者為何人，因告訴人有指認係
  被告所為等語相符，是遭敲打後之告訴人，仍能獨自站立呼求
  救援並俟警員到場，尚能開門讓其入內且指明施暴者，參酌被
  告身形甚為瘦削，有卷附被告正面照片可證（臺灣臺北地方法
  院檢察署97年度偵字第21313號卷第34頁），益徵被告下手力
  道尚非猛烈，未達使人斃命之程度，是被告所辯欲打昏告訴人
  而非打死等語，應堪採信。
3.被告持陶缽敲打告訴人頭部時，固揚言要與告訴人同歸於盡，
  此經被告坦認及告訴人證述：在陶缽打下來時，有聽到被告講
  同歸於盡1次等語明確（本院卷第15頁背面、41頁），惟被告
  係於寮國受華語教育，僅有國一程度，衡一般教育知識不高、
  自制力薄弱之人，於衝動盛怒難消頓萌傷害他人情狀下，為助
  長己之聲勢以懾服對方，難免口出「同歸於盡」等情緒用語，
  是難以被告曾出言：「要與妳同歸於盡」1次，遽認其有殺人
  犯意。
4.況被告若確具致告訴人於死之決意，則於警員抵達現場尚不得
  其門而入，告訴人孤立無援又手無寸鐵之際，被告理應乘勢追
  擊猛力毆擊其身體要害，則告訴人所受傷勢當非僅止於前述面
  積不大之淺創傷，惟被告竟係以雨傘戳告訴人，此經被告供承
  及告訴人證述甚明（本院卷第47、42頁），顯見被告僅為宣洩
  怒氣而出手，其下手非為猛烈足使人喪命無誤。
5.綜合被告與告訴人間關係尚不足使被告誘發殺人動機，攻擊力
  道並非猛烈，被害人傷勢僅為淺創傷，尚無致命危險，被告攻
  擊後之後續動作並無取告訴人性命之意等客觀情狀以觀，足認
  被告僅有傷害犯意，而無殺人犯意，是難單以告訴人係頭部受
  傷，且被告曾出言同歸於盡1次，遽認被告具殺人決意，是其
  辯稱：僅欲打昏告訴人，並無殺人意欲等語，尚非不可採信。
  本案事證明確，被告傷害犯行，洵堪認定，應依法論科。
二、核被告所為，係犯刑法第277條第1項傷害罪。公訴意旨認被
    告涉犯刑法第271條第2項、第1項殺人未遂罪，惟被告係基
    於普通傷害犯意持玻璃瓶、陶缽敲打告訴人，業如前述，起
    訴法條容有未洽，惟基本犯罪事實同一，自應予以變更。爰
    審酌被告並無前科，有臺灣高等法院被告前案紀錄表存卷可
    參，素行尚可；僅因細故即憤而施暴，堪認自我檢述能力低
    弱；又未向告訴人致歉或與之和解，難認其有悔意；兼衡被
    告國中肄業智識程度、無業而倚賴家人接濟之經濟情況及犯
    罪動機、目的、手段、生活狀況等一切情狀，量處如主文所
    示之刑，並諭知易科罰金折算標準。扣案破碎之玻璃瓶與陶
    缽，固係被告供犯罪所用之物，惟無證據證明係其所有，爰
    不依刑法第38條第1項第2款沒收，附此敘明。
據上論斷，應依刑事訴訟法第299條第1項前段、第300條，刑法
第277條第1項、第41條第1項前段，刑法施行法第1條之1第1項、
第2項前段，判決如主文。
本案經檢察官郭騰月到庭執行職務。
中    華    民    國    98    年    2     月    27    日
                    臺灣臺北地方法院刑事第14庭
                        審判長法  官  蔡坤湖
                              法  官  沈君玲
                              法  官  陳琪媛
以上正本證明與原本無異。
如不服本判決應於收受送達後10日內向本院提出上訴書狀，並應
敘述具體理由；其未敘述上訴理由者，應於上訴期間屆滿後20日
內向本院補提理由書（均須按他造當事人之人數附繕本）「切勿
逕送上級法院」。告訴人或被害人如對於本判決不服者，應具備
理由請求檢察官上訴，其上訴期間之計算係以檢察官收受判決正
本之日期為準。
                              書記官  陳豪達
中    華    民    國    98    年    2     月    27    日
附錄法條全文：
中華民國刑法第277條
傷害人之身體或健康者，處3年以下有期徒刑、拘役或1千元以下
罰金。
犯前項之罪因而致人於死者，處無期徒刑或7年以上有期徒刑；
致重傷者，處3年以上10年以下有期徒刑。


司法院資訊處製作；財團法人民間司法改革基金會備份。
